臺灣高雄地方法院民事裁定　　　　　　　 94年度聲再字第8號
再審聲請人　　甲○○
訴訟代理人　　吳玉豐律師
再審相對人　　乙○○
上列當事人間聲請支付命令事件，再審聲請人對於民國93年9 月
9 日本院93年度促字第48801 號確定支付命令聲請再審，本院裁
定如下：
    主  文
再審聲請駁回。
再審訴訟費用由再審聲請人負擔。
    理  由
一、按「債務人對於支付命令未於法定期間合法提出異議者，支
    付命令與確定判決有同一之效力。前項支付命令有第496 條
    第1 項之情形者，得提起再審之訴，並以原支付命令之聲請
    ，視為起訴。」、「再審之訴，應於30日之不變期間內提起
    ；前項期間，自判決確定時起算，其再審之理由發生或知悉
    在後者，均自知悉時起算。」、「再審之訴不合法者，法院
    應以裁定駁回之。」，民事訴訟法第521 條、第500 條第 1
    、2 項前段、第502 條第1 項分別定有明文，又「民事訴訟
    法第四百九十六條第一項第十三款所謂當事人發現未經斟酌
    之證物，係指前訴訟程序事實審之言詞辯論終結前已存在之
    證物，因當事人不知有此，致未經斟酌，現始知之者而言。
    倘當事人早知有此證物得使用而不使用，即無所謂發見，自
    不得以之為再審理由。」，最高法院87年台上字第1160號亦
    著有裁判要旨可參。
二、本件聲請意旨略以：再審相對人前據再審聲請人出具之承諾
    切結書而聲請鈞院核發93年促字第48801 號支付命令固告確
    定在案，惟該承諾切結書係為擔保再審相對人與訴外人寶立
    華科技股份有限公司（嗣更名為東門科技股份有限公司，下
    稱東門公司）間就股份買賣所應支付之第2 期款新台幣（下
    同）560,000 元，而該股份買賣契約業經鈞院93年度訴字第
    2760號返還不當得利之民事判決認定違反公司法之強制規定
    而應屬無效，並經台灣高等法院高雄分院94年度上易字第56
    號民事判決駁回再審相對人之上訴而告確定在案，是系爭承
    諾切結書所擔保之債務既因股份買賣契約無效而自始不存在
    ，再審聲請人自無給付之義務，而鈞院核發上開支付命令時
    因漏未斟酌此一證物致再審聲請人受有不利益，是本件應有
    民事訴訟法第496 條第1 項第13款之再審事由，而再審聲請
    人係於民國94年9 月16日訴外人東門公司聲請強制執行再審
    相對人之財產時始知上開事由，爰依法聲請再審並請求廢棄
    原支付命令並駁回再審相對人第一審之訴等語。
三、本件再審聲請人固主張其係於94年9 月16日始知系爭承諾切
    結書所擔保之股份買賣契約為自始無效之再審事由云云，惟
    查，本院93年度促字第48801 號支付命令業於93年9 月15日
    送達再審聲請人住所而由其同居人即其母張阿金合法收受，
    且再審聲請人並未於收受後20日內之法定期間聲明異議，系
    爭支付命令業已於同年10月11日確定乙情，此經本院依職權
    調取上開支付命令卷宗查明屬實，而再審聲請人於同年3 月
    26日曾具名用印寄發存證信函予再審相對人表示系爭股份買
    賣業因違反公司法而屬無效乙節，亦經本院依職權調閱上開
    民事卷宗查閱卷附之存證信函（上開民事一審卷第64頁）無
    訛，是再審聲請人顯於上開支付命令確定前即已知悉並主張
    系爭承諾切結書所擔保之股份買賣契約為無效之情，則其於
    斯時既知有此抗辯事由得使用而不主張，且未於法定期限內
    提出異議任令上開支付命令確定，揆諸前揭裁判意旨所示，
    其事後自不得以此先前即已存在且為其所已知之事由而為再
    審之理由，況訴外人東門公司於同年12月14日對再審相對人
    提起上開民事訴訟之起訴狀中已表明系爭股份買賣契約因違
    反公司法而自始無效等語，上開民事訴訟之一、二審判決並
    分別於94年2 月2 日、6 月7 日送達訴外人東門公司之訴訟
    代理人而於同年5 月31日確定，而訴外人東門公司之法定代
    理人為再審聲請人之妻吳桂花，該公司於93年9 月4 日召開
    之股東及董監事會議並係由再審聲請人代理吳桂花擔任主席
    ，此有起訴狀、送達證書、確定證明書、會議議事錄、公司
    變更登記事項卡、承諾切結書等件分別附於上開民事卷宗及
    本案可稽，故再審聲請人顯然有實際參與訴外人東門公司之
    營運，則其就訴外人東門公司與再審相對人間股份買賣之糾
    紛顯無可能諉為不知，是縱其於上開支付命令確定前不知股
    份買賣契約為無效，然其至遲亦應於上開民事二審判決送達
    後即已確知上情，再審聲請人上開主張其係於訴外人東門公
    司對再審相對人為強制執行時始知悉云云並無理由，今再審
    聲請人遲至94年10月5 日始提出本件再審之訴（起訴狀附卷
    可稽），亦顯已逾越其知悉再審事由之30日之不變期間，其
    訴自為不合法而應予以駁回。
四、依民事訴訟法第502 條第1 項、第95條、第78條，裁定如主
    文。
中　　華　　民　　國　　94　　年　　11　　月　　16　　日
                      民事第五庭  法　官　郭宜芳
正本係照原本作成。
如對本裁定抗告須於裁定送達後10日內向本院提出抗告狀，並繳
納裁判費新台幣1,000元。
中　　華　　民　　國　　94　　年　　11　　月　　17　　日
                                   書記官　劉法萱
